【裁判字號】    99,訴,245
【裁判日期】    991222
【裁判案由】    違反槍砲彈藥刀械管制條例等
【裁判全文】
臺灣新竹地方法院刑事判決               99年度訴字第245號
公  訴  人  臺灣新竹地方法院檢察署檢察官
被      告  陳彥廷
指定辯護人  本院公設辯護人周凱珍
上列被告因違反槍砲彈藥刀械管制條例等案件，經檢察官提起公
訴（99年度偵字第513號），本院判決如下：
    主    文
陳彥廷未經許可，持有可發射子彈具有殺傷力之改造手槍，處有
期徒刑壹年拾月，併科罰金新臺幣壹拾萬元，罰金如易服勞役，
以新臺幣壹仟元折算壹日。扣案仿WALTHER 廠PPK/S 型半自動手
槍製造之改造手槍壹支（不含彈匣，槍枝管制編號為：0000
000000號），沒收之；又共同犯恐嚇危害安全罪，處有期
徒刑月。應執行有期徒刑貳年，併科罰金新臺幣壹拾萬元，罰
金如易服勞役，以新臺幣壹仟元折算壹日。緩刑伍年，緩刑期間
付保護管束，並應於緩刑期間向指定之政府機關、政府機構、行
政法人、社區或其他符合公益目的之機構或團體，提供壹佰捌拾
小時之義務勞務。扣案仿WALTHER 廠PPK/S 型半自動手槍製造之
改造手槍壹支（不含彈匣，槍枝管制編號為：00000000
00號），沒收之。
    事    實
一陳彥廷明知未經主管機關許可，不得持有槍砲彈藥刀械管制條
  例管制之違禁物，竟未經許可，基於持有可發射子彈具有殺傷
  力之改造槍枝及具有殺傷力子彈之犯意，於民國98年3 、4 月
  間某日，與真實姓名、年籍不詳之成年人以網路聯繫，相約於
  新竹縣新豐火車站附近，由陳彥廷以新臺幣3 萬元之代價，向
  該名成年人買受仿WALTHER 廠PPK/S 型半自動手槍製造，換裝
  土造金屬槍管而成，可發射子彈具殺傷力之改造手槍1支（槍
  枝管制編號為：0000000000號，含彈匣1 個）及具殺傷力之金
  屬彈殼組合直徑7.9 ±0.5mm 金屬彈頭而成之非制式子彈1 顆
  、不具殺傷力之子彈3 顆。陳彥廷於收受上開槍、彈後，隨持
  往新竹縣新豐鄉瀕海某處，將子彈填入於該改造手槍內並試射
  2 顆後，將剩餘之子彈2 顆連同手槍1 支，埋放在其位於新竹
  縣湖口鄉○○路1 巷16號住處附近之土地公廟邊。
二陳彥廷對其非法持有上開具殺傷力之槍、彈自認不妥，於是起
  出上開埋放之槍、彈，並於99年1 月7 日凌晨某時，放入其所
  有平日供放置私人雜物之黑色背包內，欲伺機丟棄。同日4 時
  57分許，陳彥廷先前往位於新竹縣湖口鄉○○路1 號徐瑞麟開
  設之「純手工早餐店」（下稱本件早餐店）購買早餐，因認遭
  店內客人黃雲騰斜眼瞪視而心生不悅，自其攜帶之上開黑色背
  包內，取出上開已填入子彈1 顆之改造手槍，以槍托敲打黃雲
  騰身體各處，復撥打手機邀集友人劉學明前來助勢，劉學明與
  隨之前來另2 名真實姓名、年籍不詳之成年男子到場後，陳彥
  廷並與劉學明等共同傷害毆打黃雲騰，致黃雲騰受有左肩、左
  下肢鈍傷浮腫之傷害（傷害部分未據告訴），後經徐瑞麟勸阻
  ，讓黃雲騰得以趁隙離去。惟陳彥廷、劉學明與真實姓名、年
  籍不詳之成年男子2 人，因此遷怒於徐瑞麟，斥責徐瑞麟愛管
  閒事，徐瑞麟當場表示要報警處理，陳彥廷等4 人竟另共同基
  於恐嚇之犯意聯絡及行為分擔，由陳彥廷向徐瑞麟恫稱：若徐
  瑞麟報警，其等會三不五時找人來捧場，讓本件早餐店開不下
  去等語，致徐瑞麟心生畏懼，足以生危害於徐瑞麟之生命、身
  體安全（劉學明部分，業經本院以99年度竹簡字第512 號判決
  判處拘役15日緩刑2 年確定）。經徐瑞麟報警，陳彥廷等4 人
  見狀隨即逃逸，陳彥廷於逃逸時，隨手將上開已填入子彈1 顆
  之改造手槍（含彈匣1 個）丟棄於新竹縣湖口鄉○○路1 巷2
  號對面草叢內。嗣經警於同日5 時5 分許，在新竹縣湖口鄉○
  ○路1 巷內逮捕被告，並帶同被告於逃逸途經之草叢內起獲扣
  得上開棄置之改造手槍1 支（彈匣未尋獲）、子彈1 顆，及於
  陳彥廷隨身攜帶上開黑色背包內，另扣得子彈1 顆，始悉上情
  。
三案經新竹縣政府警察局竹北分局報告臺灣新竹地方法院檢察署
  檢察官偵查起訴。
    理    由
壹、程序方面：
  按被告以外之人於審判外之言詞或書面陳述，除法律另有規定
  者外，不得作為證據，刑事訴訟法第159 條第1 項固有明文規
  定。惟被告以外之人於審判外向法官所為之陳述，得為證據；
  被告以外之人於偵查中向檢察官所為之陳述，除顯有不可信之
  情況外，得為證據；被告以外之人於審判外之陳述，雖不符刑
  事訴訟法第159 條之1 至之4 之規定，惟經當事人於審判程序
  同意作為證據，法院審酌該言詞陳述或書面陳述作成時之情況
  ，認為適當者，亦得為證據，同法第159 條之1 、第159 條之
  5 第1 項亦有規定，本件共犯劉學明、證人徐瑞麟、黃雲騰於
  警、偵訊時所為之陳述，為審判外所為之陳述，惟無顯不可信
  之情況，且經被告及辯護人同意援引作為證據。另本件認定事
  實所引用之後開證據（文書證據、物證），檢察官、被告及辯
  護人同意援引作為證據，且無證據證明係公務員違背法定程式
  所取得，亦無刑事訴訟法第159 條之4 規定之顯有不可信之情
  況與不得作為證據之情形，自均應認有證據能力，合先敘明。
貳、實體方面：
一上揭非法持有具殺傷力之槍、彈，以及共同恐嚇危害安全之事
  實，業經被告陳彥廷於警詢、偵查中坦承部分情節（偵卷第9
  ～14、63～64頁、78～82頁），及於本院準備程序、審理時全
  部坦白不諱（本院審訴卷第28～30頁；本院訴字卷第23、26頁
  ；本院訴字卷37～38頁），核與共犯劉學明於警詢、偵訊、法
  官訊問時之供述（偵卷第15～19、64～65、80～81頁；本院審
  訴字卷第28頁背面）、證人徐瑞麟、黃雲騰於警詢、偵訊時證
  述情節相符（徐瑞麟部分，偵卷第20～23、24～26、103 ～10
  4 頁；黃雲騰部分，偵卷第69～72、104 ～105 頁），並有手
  槍1 支、子彈2 顆、黑色背包1 個經扣押在案，復有扣押物品
  清單3 件、本件早餐店錄影監視畫面翻拍照片24張、槍、彈尋
  獲照片12張、本院99年度竹簡字第512 號判決1 件等各證在卷
  可證（偵卷第16、14、12頁、偵卷第35～46頁、偵卷第47～52
  頁、本院訴字卷第13～16頁）。
二而上開扣押槍枝、子彈，經送請內政部警政署刑事警察局（下
  稱刑事警察局）鑑驗結果：送鑑手槍1 支（槍枝管制編號00
  00000000），認係改造手槍，由仿WALTHER 廠PPK/S 型半自動
  手槍製造，換裝土造金屬槍管而成之改造槍枝，擊發功能正常
  ，可供擊發適用子彈使用，認具殺傷力。送鑑子彈2 顆：均
  認非制式子彈，由金屬彈殼組合直徑7.9 ±0.5mm 金屬彈頭而
  成，經採樣1 顆試射，可擊發，認具殺傷力，有刑事警察局99
  年2 月25日刑鑑字第0990017489號鑑定書1 份暨檢附照片5 張
  在卷可稽（偵卷第89～91頁，另一顆子彈經鑑驗不具殺傷力，
  如後述），足見上開扣案之槍枝及子彈1 顆，均具有殺傷力甚
  明。
三綜上，本件被告之自白核與證人等證言及前開各物證均相吻合
  ，而堪採信，是本案事證明確，被告非法持有具殺傷力之槍、
  彈，及共同恐嚇危害安全之犯行，洵堪認定，應依法論科如下
  ：
(一)槍、彈部分：
  核被告持有具殺傷力之改造手槍之行為，係犯槍砲彈藥刀械管
  制條例第8 條第4 項之未經許可持有其他可發射子彈具有殺傷
  力之改造手槍罪；其持有具有殺傷力子彈之行為，則係犯槍砲
  彈藥刀械管制條例第12條第4 項未經許可持有子彈罪。其以一
  持有行為觸犯上開2 罪名，為想像競合犯，應依刑法第55條前
  段規定，從一重之未經許可持有可發射子彈具有殺傷力之改造
  手槍罪處斷。
(二)恐嚇危害安全部分：
  按刑法第305 條之恐嚇罪，所稱之加害生命、身體、自由、名
  譽、財產之事，恐嚇他人者，係指以使人心生畏怖為目的，而
  將加惡害之旨通知於被害人而言，凡一切之言語、舉動足以使
  他人心生畏懼者，均包含在內；又恐嚇罪之通知危害方法，並
  無限制，除以積極明示之言語舉動外，凡以其他足使被害人理
  解其意義之方法或暗示其如不從，將加危害而使被害人心生畏
  怖者，均應包括在內（最高法院52年台上字第751 號判例、73
  年度台上字第1933號判決足資參照）。查被告邀集共犯劉學明
  ，連同隨劉學明前來本件早餐店之真實姓名、年籍不詳之成年
  男子2 人，已共同先將早餐店內客人黃雲騰毆打成傷，黃雲騰
  見隙離開後，又由被告向早餐店老闆徐瑞麟恫稱若報警，就會
  三不五時找人來捧場，要讓早餐店開不下去等語，足認已可使
  在場之被害人徐瑞麟心生畏懼，是核被告所為，係犯刑法第30
  5 條恐嚇危害安全罪。而被告與共犯劉學明、另2 名真實姓名
  、年籍不詳之成年人，於本件恐嚇危害安全犯行間，有犯意聯
  絡與行為分擔，應論以共同正犯。
(三)刑罰減輕之事由：於被告所犯違反槍砲彈藥刀械管制條例部分
  ，按刑法第59條規定犯罪之情狀可憫恕者，得酌量減輕其刑，
  其所謂「犯罪之情狀」，與同法第57條規定科刑時應審酌之一
  切情狀，並非有截然不同之領域，於裁判上酌減其刑時，應就
  犯罪一切情狀（包括第57條所列舉之10款事項），予以全盤考
  量，審酌其犯罪有無可憫恕之事由，即有無特殊之原因與環境
  ，在客觀上足以引起一般同情，以及宣告法定最低度刑，是否
  猶嫌過重等等，資為判斷（最高法院95年度台上字第6157號判
  決意旨參照）。查，被告雖非法持有槍、彈，然於行為之初甫
  年滿20歲，自承受好奇心驅使，購入具有殺傷力之上開槍、彈
  並持有之（本院卷第37頁正面），於欲丟棄槍、彈途中，在本
  件早餐店內，偶遇不相識之黃雲騰，認遭人睥睨，一時情緒失
  控，遂持槍托毆打黃雲騰，並非以手槍槍口對準黃雲騰，被告
  行為固不正當，然於偵、審程序均態度良好，被告願意自白全
  情，顯見已知反省，仍應予以鼓勵，衡諸上開各情，本院審酌
  再三，認被告犯案情節尚屬輕微，惟科以槍砲彈藥刀械管制條
  例第8 條第4 項，法定最低刑度3 年以上有期徒刑仍嫌甚重，
  而有情輕法重之憾，爰依刑法第59條之規定，酌量減輕其刑。
(四)審酌具殺傷力之槍、彈性質上屬高度危險之物品，極易對他人
  生命、身體造成傷害，對社會治安潛藏高度危害，被告無故持
  有具殺傷力之改造手槍及具殺傷力之子彈，對社會之秩序及安
  寧，勢將產生不安，實值非難，惟兼衡其持有之時間、違禁物
  槍、彈之數量、別無其他持槍、彈犯案之目的、對於社會治安
  實際造成之侵害非鉅，持有槍、彈之初甫年滿20足歲，智慮不
  周；又於本件共同恐嚇危害安全行為時，年約21足歲，正值血
  氣方剛，僅因細故，召集友人共同恐嚇素無怨隙、只是挺身而
  出阻止被告惡行之徐瑞麟，被告行為實值非難，再參照被告自
  承智識程度為國中肄業、從事酒店少爺工作（本院卷第38頁正
  、背面，被告陳述），依卷內臺灣高等法院被告前案紀錄表乙
  份可證之無犯罪紀錄素行，犯罪後坦承全部犯行，態度尚可，
  暨徐瑞麟、黃雲騰分別向本院表示願意原諒被告、對本案量刑
  沒有意見（見本院審訴卷第25、26頁公務電話記錄）等一切情
  狀，分別量處如主文所示之刑，並就徒刑部分定其應執行刑，
  另併就所科罰金部分諭知易服勞役之折算標準，以資懲儆。
(五)緩刑：
1.被告前未故意犯罪受有有期徒刑以上刑之宣告，此有臺灣高等
  法院被告前案紀錄表及刑案資料查註紀錄表各乙份在卷可查，
  其年輕識淺，一時失慮誤蹈法網，致罹刑典，然能坦承全部犯
  行，審酌被告經歷此次偵查程序及科刑之教訓後，應能知所警
  惕，認被告應無再犯之虞；況，對被告施以上開主文所示，定
  應執行之短期自由刑將有可能產生諸多流弊：對於初犯者，若
  任意施以短期自由刑，將使其喪失對拘禁之恐懼，減弱其自尊
  心，又犯罪者之家屬在物質及精神上均將受到重大損失，將衍
  生更多社會問題，再者，犯罪者於被釋放，復歸社會時，往往
  遇到多種困難，成為促成其再犯之原因，且執行機構設施、人
  力有限，難以對受刑人全面達到教化之效果，若輕易對本案被
  告施以短期自由刑，將使其易受惡性之感染，成為再犯之原因
  ，亦即對於僅係偶然犯罪或過失犯罪，受短期自由刑之拘禁，
  毫無變通地均送到龍蛇雜處之監所服刑，反而會使其學習犯罪
  不良習性及其他犯罪技巧，使該偶然犯罪或過失犯罪者下次再
  犯罪。因此，似此短期自由刑既無益於改善受刑人惡性，又無
  威嚇之效果，反而導致受刑人將來再犯之危險提高，社會將付
  出更大成本，基於以上短期自由刑缺失之考量，本院認對本件
  被告所宣告之刑，以暫不執行為適當，爰依刑法第74條第1 項
  第1款之規定，併予宣告緩刑5 年，以啟自新。
2.同時，為兼觀後效，並使被告深切反省，確切明瞭其行為之不
  當與危險性，及培養正確法治觀念，爰依刑法第74條第2 項第
  5 款之規定，諭知被告應於緩刑期間內，向指定之政府機關、
  政府機構、行政法人、社區或其他符合公益目的之機構或團體
  ，提供180 小時之義務勞務，並依刑法第93條第1 項第2 款諭
  知緩刑期內付保護管束。至於，被告究應向何政府機關、政府
  機構、行政法人、社區或其他符合公益目的之機構或團體提供
  義務勞務，屬執行之問題，應由執行檢察官斟酌全案情節及各
  政府機關、政府機構、行政法人、社區或其他符合公益目的之
  機構或團體之需求，妥為指定，倘被告違反上開所定負擔，情
  節重大，足認原宣告之緩刑難收其預期效果，而有執行刑罰之
  必要，依刑法第75條之1 第1 項第4 款規定，得撤銷其緩刑之
  宣告，併此敘明。
(六)從刑：扣案仿WALTHER 廠PPK/S 型半自動手槍製造之改造手槍
  1 支（不彈匣1 個，槍枝管制編號0000000000號），屬違禁物
  ，應依刑法第38條第1 項第1 款之規定，宣告沒收。
(七)另：
1.被告於查獲前，於新竹縣新豐鄉瀕海某處，業已實際擊發而未
  扣案子彈2 顆，均無證據證明具殺傷力而可資認定屬違禁物。
2.扣案具有殺傷力之子彈1 顆，因刑事警察局於鑑驗過程中，已
  實際試射擊發，失其子彈違禁物之性質。
3.另扣案之子彈1 顆，經本院送請刑事警察局試射鑑驗結果：無
  法擊發，認不具殺傷力，有刑事警察局99年10月22日刑鑑字第
  0991043652號函1 件在卷足憑（本院訴字卷第12頁），而非違
  禁物。
4.扣案之黑色背包1 個，經被告自承為其所有，用途係供平日放
  置私人雜物，被告將上開具殺傷力之槍、彈放置其內，目的在
  於外出伺機丟棄槍、彈（本院卷第35頁正面），該背包顯非供
  被告非法持有上開具殺傷力之槍、彈，犯罪所用之物。
5.未扣案之彈匣1 個，因被告丟棄於新竹縣湖口鄉○○路1 巷2
  號對面草叢內，而未能尋獲，業據被告供述在卷（本院訴字卷
  第37頁背面），無證據證明現仍存在，為免將來執行之困難，
  綜上各物均不宣告沒收，附此敘明。
據上論斷，應依刑事訴訟法第299條第1項前段，槍砲彈藥刀械管
制條例第8 條第4 項、第12條第4 項，刑法第11條前段、第28條
、第305 條、第55條前段、第59條、第51條第5 款、第42條第3
項、第74條第1 項第1 款、第2 項第5 款、第93條第1 項第2 款
、第38條第1 項第1 款，刑法施行法第1 條之1 ，判決如主文。
本案經檢察官黃惠欣到庭執行職務
中    華    民    國  99    年    12    月    22      日
                  刑事第三庭  審判長法  官  魏瑞紅
                                    法  官  林惠君
                                    法  官  周美玲
以上正本證明與原本無異。
如不服本判決應於收受本判決後10日內向本院提出上訴書狀，上
訴書狀應敘述具體理由。上訴書狀未敘述上訴理由者，應於上訴
期間屆滿後20日內補提理由書狀於本院( 均須按他造當事人之人
數附繕本 )「切勿逕送上級法院」。
中    華    民    國    99    年    12    月    22    日
                                    書記官  蕭惠婷
附錄論罪科刑法條：
槍砲彈藥刀械管制條例第8 條第4 項：
未經許可，持有、寄藏或意圖販賣而陳列第1 項所列槍枝者，處
3 年以上10年以下有期徒刑，併科新臺幣700萬元以下罰金。
槍砲彈藥刀械管制條例第12條第4 項：
未經許可，持有、寄藏或意圖販賣而陳列子彈者，處5 年以下有
期徒刑，併科新臺幣300萬元以下罰金。
中華民國刑法第305 條：
以加害生命、身體、自由、名譽、財產之事，恐嚇他人致生危害
於安全者，處2 年以下有期徒刑、拘役或3 百元以下罰金。

司法院資訊處製作；財團法人民間司法改革基金會備份。
